臺灣高雄地方法院交通事件裁定　　　　100年度交聲字第162號
原處分機關　高雄市政府交通局
異　議　人
即受處分人　弘翊企業行　統一編號：00000000號
代　表　人　黃明堂
上列異議人即受處分人因違反道路交通管理處罰條例案件，對於
高雄市政府於民國100 年1 月11日所為處分（高市交裁字第裁
32-N00000000號）聲明異議，本院裁定如下：
    主  文
異議駁回。
    理  由
一、原處分意旨略以：異議人即受處分人弘翊企業行（下稱異議
    人）所有之車牌號碼111-BR號自用一般大貨車，於民國99年
    11月10日9 時30分許，行經高雄縣大寮鄉（縣、市改制前，
    下稱高雄市大寮區○○○○路時，因裝載砂土未依規定使用
    專用車輛，經警舉發，爰依道路交通管理處罰條例第29條之
    1 第1 項之規定裁處罰鍰新臺幣（下同）6 萬元等語。
二、異議意旨略以：異議人所有之上開自用大貨車，經監理機關
    於行車使用執照加註限裝載建材，可見該大貨車業經監理機
    關審查通過，可裝載建材使用，何以異議人上開時、地裝載
    砂土仍屬違規? 且依道路交通管理處罰條例第29條之1 第1
    項條文規定，異議人如日後將該大貨車裝載紅磚、水泥等建
    材，亦同時違反同條例第29條第4 款規定：「大貨車或聯結
    汽車之裝載，不依規定」，而應處3,000 元以上9,000 以下
    之罰鍰及記違規紀錄1 次，是上開2 條文之規定，對異議人
    所從事之行業，應有互為衝突之虞。再者，道路交通管理處
    罰條例第29條之1 第1 項，乃因砂石車車輛重且過大容易肇
    事所為之規定，然異議人所有之上開貨車係屬中型車輛，非
    大型車輛，顯然與上開規定所欲處罰之車輛類型有所不符，
    是依上開各情，爰請求撤銷原處分等語。
三、按裝載砂石、土方未依規定使用專用車輛或其專用車廂未合
    於規定或變更車廂者，處汽車所有人4 萬元以上8 萬元以下
    罰鍰，並當場禁止通行，道路交通管理處罰條例第29條之1
    第1 項定有明文。考其立法目的特別將裝載砂石土方之車輛
    ，統以「砂石專用車」作為行政管制手段，並嚴格規定砂石
    專用車應有一定規格之高度、外框、顏色、車廂正後方之號
    牌，並強制裝設載重計、轉彎及倒車警報、行車紀錄器、防
    捲入等安全防護及機械式可密覆裝置或備有帆布能緊密覆蓋
    貨廂，無非係因行駛於道路之砂石車車體龐大，駕駛人行駛
    於道路多有死角，如不幸發生撞擊不易警覺，且所載砂石、
    土方沉重、容易散逸，影響視野，苟不慎掉落，恐砸傷人車
    ，均影響行車安全。故為維護交通安全，舉凡載運與「砂石
    、土方」或相類似性質之物，行車時有逸散、掉落，影響交
    通安全之虞時，均應有該法規之適用。又觀交通部為建立砂
    石專用車制度及加強管理砂石車輛所訂立之「裝載砂石土方
    車輛使用專用車輛或專用車廂規定」第7 點所示，登檢為「
    砂石專用車」之車輛，除公路監理機關在公路監理電腦中註
    記為砂石專用車外，其行車執照及拖車使用證應加註貨廂內
    框長、寬、高及「砂石專用車」字樣。準此，因裝載砂石、
    土方或類似性質之物所使用之車輛與一般大貨車載貨之性質
    、目的有所不同，須經監理機關審查合格，且經登載為「砂
    石專用車」，始得載運砂石、土方，如為一般大貨車而裝載
    上開之物，即有違道路交通管理處罰條例第29條之1 第1 項
    規定，應科處以罰鍰。
四、經查：
（一）上開時、地異議人之代表人黃明堂駕駛前揭一般自用之大
      貨車，裝載砂土行經高雄市大寮區○○○路時，經警攔停
      以未依規定使用砂石、土方專用車輛裝載砂土之違規而製
      單舉發等情，有高雄市政府警察局舉發違反道路交通管理
      事件通知單、高雄市政府交通局違反道路交通管理事件裁
      決書各1 份及蒐證照片2 張（本院卷第4 頁、第7 頁、第
      15頁）在卷可稽，異議人對於上開時、地利用前揭大貨車
      載運砂土之情節復不爭執，此部分之事實，自堪予認定。
（二）又上開大貨車行車執照，雖記載「限載建材用」，惟無登
      記為「砂石專用車」之字樣，且該車輛係登記於異議人名
      下，異議人所經營之項目為建材零售業乙節，有公路監理
      電子閘門車號查詢汽車車籍、經濟部商業司商業登記資料
      查詢單各1 紙（本院卷第6 頁、第7 頁）附卷供查。因裝
      載砂石、土方之車輛，須監理機關審核通過並經登記為「
      砂石專用車」始得載運，有其立法之目的及考量，業如前
      揭，且道路交通管理處罰條例第29條之1 係於90年1 月17
      日所增訂，而異議人上開自用大貨車乃於95年12月份所出
      廠並登記使用，顯見該車輛記載「限載建材用」字樣，應
      不包括可得載運砂石、土方之意，即足明確。是異議人所
      有上開大貨車之行車執照上雖有「限載建材用」之記載，
      然如載運之物為砂石、土方時，揆諸前揭說明，仍應依上
      開規定，以「砂石專用車」加以載運，方足適法，自不得
      僅以上開記載之字樣而得卸責。
（三）另道路交通管理處罰條例第29條第1 項第4 款雖明文規定
      貨車或聯結汽車之裝載，不依規定，處汽車所有人3,000
      元以上9,000 元以下罰鍰並責令改正或禁止通行，惟該規
      定係指貨車或聯結汽車未依規定裝載一般貨物之情形，並
      不包括違規載運砂石、土方，亦即貨車或聯結汽車如非裝
      載砂石、土方之專用車輛，卻載運砂石、土方時，則逕依
      同條例第29條之1 第1 項規定處罰即可，無須再依上開條
      款論處，是異議人所稱違反道路交通管理處罰條例第29條
      之1 第1 項規定，亦同時違反上開條款之情形，容有所誤
      ，應予指明。至異議人另稱前揭貨車係屬中型車輛而非載
      運砂石之大型車輛，此與道路交通管理處罰條例第29條之
      1 第1 項所處罰之車輛類型有所不同云云，惟觀該條文之
      立法目的係為維護交通安全，既如前述，且與車輛之類型
      、種類無關，是異議人上開所執之詞，亦非有據，難可憑
      採。
五、綜上，異議人所有之上揭車輛確有裝載砂土未依規定使用專
    用車輛之事實，從而，原處分機關依道路交通管理處罰條例
    第29條之1 第1 項之規定裁處罰鍰6 萬元，於法並無不合，
    本件聲明異議為無理由，應予駁回。
據上論斷，應依道路交通管理處罰條例第87條第2 項，道路交通
事件處理辦法第18條，裁定如主文。
中    華    民    國   100    年    2     月    23    日
                  交通法庭    法  官    林勳煜
以上正本證明與原本無異。
如不服本裁定，應於收受送達後5 日內向本院提出抗告狀。
中    華    民    國   100    年    2     月    25    日
                              書記官    莊正彬